臺灣臺南地方法院行政訴訟判決
110年度監簡更一字第2號

原      告  朱旺星    現於法務部矯正署屏東監獄執行中


被      告  法務部矯正署臺南監獄

代  表  人  莊能杰  
訴訟代理人  林群彬  
            劉智遠  
上列當事人間因監獄行刑法事件，原告提起行政訴訟，經高雄高
等行政法院廢棄發回更為審理，本院判決如下：
    主  文
一、原告之訴駁回。
二、第一審及發回前上訴審訴訟費用由原告負擔。
    事實及理由
壹、程序事項：
一、被告之代表人原為郭鴻文，業改由莊能杰繼任，茲被告具狀
    聲明由莊能杰以代表人身分承受訴訟，核無不合，先予敘明
    。　　
二、按106年12月1日公布之司法院釋字第755號解釋：「監獄行
    刑法第6條及同法施行細則第5條第1項第7款之規定，不許受
    刑人就監獄處分或其他管理措施，逾越達成監獄行刑目的所
    必要之範圍，而不法侵害其憲法所保障之基本權利且非顯屬
    輕微時，得向法院請求救濟之部分，逾越憲法第23條之必要
    程度，與憲法第16條保障人民訴訟權之意旨有違。相關機關
    至遲應於本解釋公布之日起2年內，依本解釋意旨檢討修正
    監獄行刑法及相關法規，就受刑人及時有效救濟之訴訟制度
    ，訂定適當之規範。修法完成前，受刑人就監獄處分或其他
    管理措施，認逾越達成監獄行刑目的所必要之範圍，而不法
    侵害其憲法所保障之基本權利且非顯屬輕微時，經依法向監
    督機關提起申訴而不服其決定者，得於申訴決定書送達後30
    日之不變期間內，逕向監獄所在地之地方法院行政訴訟庭起
    訴，請求救濟。其案件之審理準用行政訴訟法簡易訴訟程序
    之規定，並得不經言詞辯論。」由是觀之，修法前之監獄行
    刑法第6條及同法施行細則第5條第1項第7款規定至多僅允許
    受刑人就監獄管理措施向監督機關提起申訴，由於監督機關
    對於受刑人申訴事件有最後之決定，致其無法對之續請求司
    法救濟。經司法院釋字第755號解釋後，監獄行刑法已於109
    年1月15日全新修訂，並於公布後6個月施行，而觀諸修正後
    之監獄行刑法第93條第1項、第110條第1項、第111條第1、2
    項規定，受刑人不服監獄管理措施時，其救濟途徑可分別向
    監獄或其監督機關提出申訴，如不服申訴決定時，即可逕行
    向監獄所在地之地方法院行政訴訟庭提起行政訴訟。但如受
    刑人不服監獄管理措施係發生於司法院釋字第755號解釋之
    後，新修訂監獄行刑法109年7月15日施行之前，依上開解釋
    意旨，受刑人仍應循行為時監獄行刑法相關規定提起行政救
    濟，只是受刑人如自認該管理措施已逾越達成監獄行刑目的
    所必要之範圍，而不法侵害其憲法所保障之基本權利且非顯
    屬輕微時，仍可向監獄所在地之地方法院行政訴訟庭提起行
    政訴訟以為救濟。至於受刑人向行政法院提起行政訴訟，究
    竟是否需其業已經向監督機關申請申訴前置為必要，則端視
    其所提起之訴訟類型決之（例如提起給付訴訟類型，本不須
    申訴前置為必要）；其次，修正前監獄行刑法第6條第2項固
    規定：「典獄長接受前項申訴時，應即時轉報該管監督機關
    ，不得稽延。」其立法用意無非督促監獄應儘速處置，不得
    為有意之延宕或留置，但非謂監獄受理受刑人申訴時只允許
    其逕送監督機關處置，而無任何得以從事自我省查之餘地，
    且觀諸修法前監獄行刑法施行細則第5條第1項第3、4款規定
    ，監獄本得就受刑人之申訴先行自我省查，其處理程序類似
    原處分機關就申訴事項先為復查，如復查決定認申訴無理由
    時，方由監督機關續行申訴審理。而此等由處分機關（即監
    獄）及其監督機關分次進行之二階審查程序，不論其名稱如
    何界定（前者可能稱之為復查或申訴；後者可能稱之為訴願
    、再申訴或審查核復等是），只要各該行政管理體系各自完
    成其自我省查或管理監督之審查程序，應認受刑人於提起行
    政訴訟前已完成必要之申訴前置程序，行政法院不得以監督
    機關迄未作成正式申訴決定為由，另將案件退由監督機關重
    為審查。
三、次按行政訴訟法第6條第1項規定：「確認行政處分無效及確
    認公法上法律關係成立或不成立之訴訟，非原告有即受確認
    判決之法律上利益者，不得提起之。其確認已執行而無回復
    原狀可能之行政處分或已消滅之行政處分為違法之訴訟，亦
    同。」是以，人民對於違法行政處分之救濟，固應提起撤銷
    訴訟，然如行政處分在人民提起撤銷訴訟之前已執行完畢而
    無回復原狀可能者，即無提起撤銷訴訟之實益及必要，此際
    倘人民具有即受確認判決之法律上利益，為貫徹人民依憲法
    第16條規定享有之訴訟權，得依行政訴訟法第6條第1項後段
    規定直接獨立提起確認行政處分違法之訴訟。又同法第125
    條第2項及第3項分別規定：「審判長應注意使當事人得為事
    實上及法律上適當完全之辯論。」「審判長應向當事人發問
    或告知，令其陳述事實、聲明證據，或為其他必要之聲明及
    陳述；其所聲明或陳述有不明瞭或不完足者，應令其敘明或
    補充之。」而訴訟種類之選擇並非得依一般生活經驗所能判
    斷，為使法院有限訴訟資源不致浪費，並保護人民權益，當
    人民提起行政訴訟所提出之事實上聲明或法律關係，如有不
    足或不明時，依規定審判長、受命法官或陪席法官於必要時
    均應予闡明，協助人民基於其事實上法律關係、聲明，選擇
    正確之訴訟種類，茍未為之，即屬違背法令，且不應以訴訟
    當事人是否具有法律專業而為差別待遇（最高行政法院107
    年度判字第440號判決意旨參照）；又依行政訴訟法第6條第
    1項規定所提起之確認訴訟，除確認公法上法律關係成立或
    不成立者外，應以「行政處分」為對象，如以非行政處分為
    對象，訴請確認為無效或違法，亦屬起訴不備要件，且無從
    命補正，依行政訴訟法第107條第1項第10款規定，應以裁定
    駁回之（最高行政法院105年度判字第502號判決參照）；再
    者，行政訴訟法第6條僅規定可提起「確認已執行完畢而消
    滅之行政處分為違法」之訴訟，行政訴訟法第24條既認訴願
    決定只是行政機關內部省思之機會，無單獨以訴願機關為被
    告之必要，則行政訴訟法第6條可得確認已因執行完畢而消
    滅之「行政處分」，自僅指已因執行完畢而消滅之「原處分
    」而言，不包括（維持原處分之）訴願決定在內，易言之，
    行政訴訟法並無「確認已消滅之訴願決定違法」之訴訟型態
    ；更何況提起確認處分違法之行政訴訟，並無如撤銷訴訟，
    有應先經訴願（申訴或再申訴）等先行程序之明文。故提起
    確認已執行處分違法之訴訟，基於此類訴訟相對於撤銷訴訟
    ，係具有補充性，故是否應先經訴願等前置程序，解釋上，
    應視個案情形而定。如在提起先行程序之法定期間內，該處
    分已執行完畢且無回復原狀可能時，因該先行程序已無從達
    成救濟之目的，應認可逕行提起確認處分違法之訴訟。
四、經查，原告於109年1月31日經臺灣高等法院臺南分院借提寄
    禁入被告所內，迄至109年2月11日提回原執行之法務部矯正
    署屏東監獄執行。而原告於寄禁被告前後期間，先後於109
    年2月3日、2月14日出具申訴書，總計對其寄禁被告所內期
    間之7項管理處置措施提出申訴，主張上開管理處置措施嚴
    重損害其人身自由、平等原則、人性尊嚴、健康權及人格權
    等基本權利。經被告之申訴處理小組於109年2月27日召開申
    訴處理小組會議，分別作成南監109年申字第OOOO號（關於
    原告109年2月3日申訴事項）及第OOOO號（關於原告109年2
    月14日申訴事項）評議決議，均認其申訴無理由予以駁回，
    並轉呈報監督機關即法務部矯正署審核，原告收受評議決議
    通知單後，亦就前開二申訴決定提出異議，後經法務部矯正
    署以109年4月29日法矯署安字第OOOOOOOOOOO號函（下稱法
    務部矯正署109年4月29日函）審查核復認原告上開二次申訴
    事項為無理由，爾後原告即於收受法務部矯正署前函後30日
    內向原審法院提起本件行政訴訟，認該管理措施逾越達成監
    獄行刑目的所必要之範圍，而不法侵害其憲法所保障之人身
    自由，且非顯屬輕微，依前開司法院釋字第755號解釋意旨
    ，應準用行政訴訟法之簡易訴訟程序，又其於原審起訴狀之
    起訴聲明係表明：1-7、確認被告7項管理措施違法。8、（
    備位）被告應賠償原告新臺幣5萬元。9、訴訟費用由被告負
    擔。經本院闡明後原告表明所提之訴訟類型為確認訴訟非撤
    銷訴訟，其請求確認之標的僅有原告之管理措施（含上訴申
    訴處理小組評議決議通知單），不包含法務部矯正署109年4
    月29日函，並捨棄8、（備位）被告應賠償原告新臺幣5萬元
    之聲明，經被告同意且不影響被告之攻防方法，原告上開訴
    之變更，應予准許，先予敘明。
貳、爭訟概要：原告於民國109年1月31日經臺灣高等法院臺南分
    院借提寄禁入被告所內，嗣後原告於109年2月3日因不服被
    告所為隔離考核舍（五舍上）管理處遇措施（關於①每日早
    上2小時、下午2小時、晚間40分鐘強制原告盤腿挺坐看書並
    交心得報告；②禁止原告於舍房內做運動；③例假日禁止原告
    運動；④於主任管理員座位前或側面進出時，強制原告應行
    舉手敬禮及大聲問候「主任好、主管好」、左手五指緊貼始
    可通行之措施），而向被告提出申訴。原告前經被告所屬教
    誨師輔導告知相關管理措施係依法行政，原告仍不服，於10
    9年2月11日提回原執行監獄（法務部矯正署屏東監獄）執行
    後，復不服被告管理措施，而又以郵寄方式向被告提出109
    年2月14日申訴書（被告109年2月15日收件），申訴內容：
    「申訴人原於屏東監獄執行，因臺高院臺南分院借提，於10
    9年1月31日寄禁臺南監獄至同年2月11日解返。寄禁期間，
    禁止：1、禁止非開封日（2/1、2、8、9）洗內衣褲。2、禁
    止穿著內衣褲接受房內點名。3、禁止非就寢時間穿著內衣
    褲房內活動。」被告申訴處理小組分別就原告所提申訴，於
    109年2月27日召開申訴處理小組會議，作成南監109年申字
    第OOOO號（關於原告109年2月3日申訴事項）及第OOOO號（
    關於原告109年2月14日申訴事項）評議決議，分別決定「被
    告依法管理規範，非有違失，所提申訴駁回」，原告收受評
    議決議通知單後，不服前開評議決議，又於109年3月10日分
    別就前開2申訴決定提出異議（再申訴），嗣後法務部矯正
    署以109年4月29日法矯署安字第OOOOOOOOOOO號函核認原告
    申訴無理由，原告不服，提起行政訴訟，經本院以109年度
    簡字第61號行政訴訟簡易判決（下稱原判決）「一、被告所
    為申訴決定與監督機關法務部矯正署之審查核復決定均違法
    。二、本件移送於申訴管轄機關法務部矯正署審議。三、原
    告其餘之訴駁回。」被告不服，提起上訴，經高雄高等行政
    法院廢棄發回本院更審 。
參、本件原告主張：
 一、原告於屏東監獄執行無期徒刑，因聲請再審，案經臺灣高
    等法院臺南分院借提寄禁於臺南監獄，寄禁期間（109年1月
    31日至2月11日），不服被告：
 (1)命原告每日9至11時、14至16時、19時至19時40分時段靜坐
    看書。
 (2)禁止原告於房內從事伏地挺身、仰臥起坐、甩手等運動。
 (3)例假日不予原告運動。
 (4)命行經管理員桌位（主管桌）前，向主管桌行舉手敬禮、大
    聲問候。
 (5)禁止原告於非開封日洗內衣褲。
 (6)禁止原告於房內僅穿著內衣褲接受點名。
 (7)禁止原告於房內非就寢時間僅穿著內衣褲。
 二、程序事項：
　　司法院大法官釋字第755 號解釋宣告監獄行刑法第6 條及同
    法施行細則第5 條等規定不許受刑人就監獄處分或管理措施
    向法院請求救濟之部分違憲，並宣告「修法完成前，受刑人
    就監獄處分或其他管理措施，認逾越達成監獄行刑目的所必
    要之範圍，而不法侵害其憲法所保障之基本權利且非顯屬輕
    微時，經依法向監督機關提起申訴而不服其決定者，得於申
    訴決定書送達後30日之不變期間內，逕向監獄所在地之地方
    法院行政訴訟庭起訴，請求救濟。其案件之審理準用行政訴
    訟法簡易訴訟程序之規定，並得不經言詞辯論。其經言詞辯
    論者，得依同法第130 條之1 規定，行視訊審理。」（參照
    解釋理由書第13段）。109 年1 月15日公布修正之監獄行刑
    法於同年7 月15日施行以前，應屬上開解釋之「修法完成前
    」之狀態。因此，原告針對後述「非顯屬輕微之權利侵害」
    之管理措施，依上開解釋提起本件訴訟，並請求行視訊審理
    ，以免除提解戒護勞累及防疫勞累。
 三、命原告每日靜坐看書部分：
 (1)按法律使受刑人入監服刑，目的在使其改悔向上，適於社會
    生活，並非在剝奪其一切自由權利。受刑人在監期間，除人
    身自由遭受限制，附帶造成其他自由權利（例如居住與遷徙
    自由）亦受限制外，其與一般人民所得享有之憲法上權利，
    原則上並無不同。受刑人於憲法所保障之權利，除為達成監
    獄行刑目的之必要措施（含為維護監獄秩序及安全、對受刑
    人施以相當之矯正處遇、避免受刑人涉其他違法行為等之措
    施）外，不得限制（參照司法院大法官釋字第755 號解釋理
    由書第4段）。
 (2)查被告每日對原告施以4 小時40分鐘教育課程，已逾越現行
    之監獄行刑法（下同）第41條第1 項明文規定教育每日2 小
    時，顯然非係對原告施以「相當」之矯正處遇而違法。
 (3)又查原告寄禁被告監獄之目的在於準備進行刑事訴訟，自有
    查閱相關訴訟資料之休閒時間需求，揆之監獄行刑法施行細
    則第2 條及第43條規定意旨，被告無不知上述需求之理。被
    告教育時段之安排，已使原告幾乎無空閒時間可準備訴訟資
    料，且差別待遇之異於工場受刑人晚間休閒時間，難謂是相
    當之矯正處遇；「五舍下」新收之受刑人，於例假日期間不
    需靜坐看書（可開舖休息、自由寫作、躺著看書）。因此，
    被告對同為新收性質之原告，施以例假日靜坐看書，即有違
    等者等之之平等原則，要非屬相當之矯正處遇而違法。
 (4)命原告於房內面壁坐在坐墊上看書（函說明無強制靜坐事實
    云云），惟查「五舍上」內務圖像教示中，有1張照片內容
    是2 名受刑人背對背、盤腿挺坐在坐墊上、雙手持書閱讀，
    且有「五舍上」房內監視錄影每位受刑人盤腿挺坐在坐墊上
    ，均可證明有強制靜坐事實；如有必要，原告有人證即被告
    監獄受刑人可傳喚作證靜坐情形，例如：報備身體不適者，
    於休息後，須補足靜坐時數。假使被告未有規定強制靜坐，
    但被告之基層職員管理結果是強制靜坐，仍應令被告負未盡
    監督之違法強制靜坐責任，不得隨意躺著看書，如同罰站一
    般限制活動，使人身感痠痛、心感痛苦，應屬體罰，殆無疑
    義。參看人權事務委員會通過之第20號一般性意見「公民與
    政治權利國際公約第7 條規定的宗旨是保障個人的尊嚴和身
    心健全；禁止造成身體痛苦的行為，而且也禁止使受害者遭
    受精神痛苦的行為，禁止的範圍應當擴及體罰」，應認靜坐
    在坐墊上看書致使身心難受之處遇，非屬相當之矯正處遇而
    違法。
 (5)躺著看書或自由寫作均可達到「專書研讀」的效果，被告以
    命原告坐在坐墊上數小時的手段行「專書研讀」，有違最小
    侵害的比例原則而違法。
 四、禁止原告於房內伏地挺身等運動部分：
　　按經濟社會文化國際公約第12條第1 項規定，以運動方法使
    體內產生腦內啡致達到紓解身心壓力，以及健身等，應為憲
    法第8 條人身自由、第22條健康權及人格權所保障。原告於
    例假日整天關在房內，平日除上午於走廊運動外，幾乎整日
    關在房內，原告於房內自己的床位從事伏地挺身、仰臥起坐
    、甩手等原地運動，以滿足身心需求，並無妨礙室友活動，
    亦無碰撞危險。因此，被告禁止上開原地運動之手段，有違
    必要性之比例原則，其非維護監獄安全所必要之限制人身自
    由、健康權及人格權，應有違法。
 五、於例假日不予運動部分：
 (1)按經濟社會文化國際公約第12條第1 項規定，受刑人接受陽
    光照射、戶外新鮮空氣、肌耐力及體適能運動等維持健康不
    可或缺之要素，以達到最高標準的身心健康，應受憲法第22
    條之健康權保障。
 (2)監獄行刑法第50條規定「受刑人除有不得已事由外，每日運
    動半小時至一小時。…」文義所及包含例假日。又因條文規
    範目的，無非是為保持受刑人達到最高標準之身心健康，自
    無限縮解釋「每日」不含例假日之可言。又條文謂「受刑人
    除有不得已事由外」，當指受刑人本身之事由，要非行政機
    關之事由，否則豈非行政凌駕於立法。
 (3)基上，被告於例假日不予原告運動，有違監獄行刑法第50條
    規定而侵害健康權。至於署函引之新法尚未施行，依法律不
    溯及既往原則，不得以尚未施行之新法來限制受刑人運動權
    利。
 六、命原告向主管桌行舉手敬禮、問候部分：
　　使原告入獄服刑，目的在於使其改悔向上，適於社會生活，
    應無習慣舉手敬禮之必要。被告命原告向主管桌行舉手敬禮
    、大聲問候主任好主管好，非與「使原告改悔向上，適於社
    會生活」有關連性，顯非為達成監獄行刑目的之必要。再者
    ，同為受刑人之服務員不需如此般行禮，顯見有濫權命原告
    行禮。被告濫權使原告如棋子般任被告管理員擺布，藐視原
    告人性尊嚴，侵害原告之人格權。
 七、禁止例假日洗內衣褲部分：
　　公民與政治權利國際公約第21號一般性意見第3段「……而且
    不得使其遭受與喪失自由無關的任何困難或限制。如同自由
    人一樣，必須保障這些人的尊嚴得到尊重。…」查屏東監獄
    間房內設置與被告之設置雷同，房門及牆均設有瞻視孔、監
    視影像設備、床舖緊鄰浴廁及儲水桶，故屏東監獄房內均設
    有吊衣橫桿於牆壁，供受刑人洗衣後吊曬或吊曬抹布，被告
    監獄應無難行之可言。又屏東監獄前任戒護科長陳乙忠並不
    認為房內吊衣設施有影響戒護、衛生等問題，而撤除屏東監
    獄監房內吊衣設施、禁止房內洗內衣褲。準此，堪認署函謂
    之房內清洗吊曬衣物，影響空氣流通及衛生保健、戒護視線
    云云，應不足採。被告不予原告於例假日清洗吊曬衣物，致
    原告無法更換乾淨衣物而產生臭汙酸味之不人道處遇，應屬
    違法侵害人格權。
 八、禁止原告於房內非就寢時間僅穿著內衣褲部分：
 (1)自由被剝奪之人的人道處遇，不得使其遭受與喪失自由無關
    的任何困難或限制，如同自由人一樣，必須保障這些人的尊
    嚴得到尊重。
 (2)查，被告之工場受刑人於房內皆得自主僅穿著內衣褲活動、
    接受點名、受管理員24小時監看，堪認被告不認為上情有違
    生活禮儀與對人之尊重。因此，被告禁止原告於房內非就寢
    時間僅穿著內衣褲活動、接受點名等管理措施，除有違平等
    原則之濫權限制原告穿著之自主權外，要屬與喪失自由無關
    的限制，而違法侵害原告人格權。等情，並聲明求為確認被
    告7項管理措施違法。
肆、被告則以：
一、程序答辯：
（一）按司法院釋字第755號解釋：「監獄行刑法第6條及同法施
      行細則第5條第1項第7款之規定，不許受刑人就監獄處分
      或其他管理措施，逾越達成監獄行刑目的所必要之範圍，
      而不法侵害其憲法所保障之基本權利且非顯屬輕時，得向
      法院請求救濟之部分，逾越憲法第23條之必要程度，與憲
      法第16條保障人民訴訟權之意旨有違。相關機關至遲應於
      本解釋公布之日起2年內，依本解釋意旨檢討修正監獄行
      刑法及相關法規，就受刑人及時有效救濟之訴訟制度，訂
      定適當之規範。修法完成前，受刑人就監獄處分或其他管
      理措施，認逾越達成監獄行刑目的所必要之範圍，而不法
      侵害其憲法所保障之基本權利且非顯屬輕微時，經依法向
      監督機關提起申訴而不服其決定者，得於申訴決定書送達
      後30日之不變期間內，逕向監獄所在地之地方法院行政訴
      訟庭起訴，請求救濟。其案之審理準用行政訴訟法簡易訴
      訟程序之規定，並得不經言詞辯論。」是上開解釋意旨創
      設受刑人就監獄處分或其他管理措施，認逾越達成監獄行
      刑目的所必要之範圍，而不法侵害其憲法所保障之基本權
      利且非顯屬輕微時，於受刑人提起申訴而仍不服其決定者
      ，即得依上開解釋意旨循行政爭訟程序向監獄所在地之地
      方行政法院行政訴訟庭請求救濟。惟受刑人提起行政訴訟
      救濟，均設定「逾越達成監獄行刑目的所必要之範圍，而
      不法侵害其憲法所保障之基本權利且非顯屬輕微」之要件
      ；如屬達成監獄行刑目的所必要之範圍；或雖逾越監獄行
      刑目的所必要範圍但未侵害其憲法所保障之基本權利；或
      所侵害之基本權利顯屬輕微者，均不符請求法院救濟之要
      件，得認其訴為不合法，裁定駁回。受刑人僅能依循監獄
      及其監督機關之申訴程序，督促監所為內部之反省及處理
       。
（二）監獄行刑法於民國109年1月15日修正公布，於同年7月15
      日施行，而原告朱旺星於民國109年1月31日經臺灣高等法
      院臺南分院借提寄禁移入被告機關內，嗣後原告於109年2
      月3日因不服被告隔離考核舍（五舍上）管理措施，提出
      申訴書內容略以：「一、每日早上2小時、下午2小時、晚
      間40分鐘等時段強制申訴人盤腿挺坐看書並…並令周一至
      五交心得報告；…；二、禁止申訴人於舍房內做運動；三
      、例假日不開封日沒有運動；四、於主任管理員座位前或
      側面進出時，強制申訴人應行舉手敬禮並大聲問候「主任
      好、主管好」、左手五指緊貼始可通行…」（詳如原審被
      告答辯狀被證三），向被告申訴。原告於109年2月11日提
      回原執行監獄（法務部矯正署屏東監獄）執行後，原告仍
      不服被告管理措施，而又以郵寄方式向被告提出109年2月
      14日申訴書（被告109年2月15日收件），申訴內容：「申
      訴人原於屏東監獄執行，因臺高院臺南分院借提，於109
      年1月31日寄禁臺南監獄至同年2月11日解返。寄禁期間，
      禁止：一、禁止非開封日（2/1、2、8、9）洗內衣褲。2
      、禁止穿著內衣褲接受房內點名。3、禁止非就寢時間穿
      著內衣褲房內活動。」（詳如原審被告答辯狀被證四），
      被告申訴處理小組分別就原告所提申訴，於109年2月27 
      日召開申訴處理小組會議，作成南監109年申字第00OO號
      （ 關於原告109年2月3日申訴事項）及第OOOO號（關於原
      告109年2月14日申訴事項）評議決議，分別決定被告依法
      管理規範，非有違失，所提申訴駁回，原告收受評議決議
      通知單後，不服前開評議決議，又於109年3月10 日分別
      就前開2申訴決定提出異議（再申訴），嗣後法務部矯正
      署以109年4月29日法矯署安字第OOOOOOOOOOO號函核認原
      告申訴無理由，原告不服，原告於109年5月29日提起本件
      行政訴訟，原告起訴主張：「 一 、確認被告命原告每日
      靜坐看書之管理措施違法。二、確認被告禁止原告於自己
      床位從事伏地挺身、仰臥起坐…等原地運動之管理措施違
      法。三、確認被告於例假日不予原告運動之管理措施違法
      。四、確認被告命原告向管理員桌行舉手敬禮、問候之管
      理措施違法。五、確認被告禁止原告於例假日洗內衣褲之
      管理措施違法。六、確認被告禁止原告於舍房內僅穿著內
      衣褲接受點名之管理措施違法。七、確認被告禁止原告於
      舍房內非就寢時間僅穿著內衣褲之管理措施違法。八、（
      備位）被告應賠償原告新台幣5萬元。」此有被告法務部
      矯正署臺南監獄申訴處理小組評議決議通知單2紙（詳如
      原審原告原證4、證5）、法務部矯正署109年4月29日法矯
      署安字第OOOOOOOOOOO號函1份，及原告行政訴訟起訴狀可
      稽。職是，原告提起申訴、提起本件訴訟均於監獄行刑法
      修正施行前，故原告起訴時之程序要件仍應依上開解釋意
      旨審查，並適用109年1月15日修正前之監獄行刑法，合先
      敘明。
（三）司法院釋字第755號解釋解釋文謂修法完成前，受刑人就
      監獄處分或其他管理措施，認逾越達成監獄行刑目的所必
      要之範圍，而不法侵害其憲法所保障之基本權利且非顯屬
      輕微時，經依法向監督機關提起申訴而不服其決定者，得
      逕向監獄所在地之地方法院行政訴訟庭起訴請求救濟。惟
      該解釋文未直接以訴願法及行政訴訟法所稱「行政處分」
      ，特別使用「監獄處分」或「其他管理措施」之用語，究
      其所指為何？允宜釐清。
（四）實務上有謂「上揭解釋意旨並未明確定義何謂管理措施或
      監獄處分，惟監獄對受刑人而言，係屬高權之存在，參照
      行政處分之概念 （行政程序法第92條第1項參照），所謂
      監獄處分，應係指監獄就其監獄行刑之具體事件所為之決
      定，或其他公權力措施而直接發生法律效果之單方行為，
      而管理措施即指監獄為管理受刑人所為之一般性規範，或
      不直接發生法律效果之單方行為。」（參照臺灣彰化地方
      法院109年簡字第4號判決）。基此，「監獄處分或其他管
      理措施」以「是否發生直接對外法律關係」加以區分判斷
      ，如係具有直接對外法律效果即為監獄處分，如僅是不發
      生直接對外法律關係之單純內部組織行或管理措施（單純
      事實行政行為），則謂管理措施。
（五）按行政訴訟法第107條第1項第10款規定：「原告之訴，有
      下列各款情形之一者，行政法院應以裁定駁回之。但其情
      形可以補正者，審判長應定期間先命補正：……十、起訴不
      合程式或不備其他要件者。」同法第6條第1項規定：「確
      認行政處分無效及確認公法上法律關係成立或不成立之訴
      訟，非原告有即受確認判決之法律上利益者，不得提起之
      。其確認已執行而無回復原狀可能之行政處分或已消滅之
      行政處分為違法之訴訟，亦同。」行政訴訟法所規定之確
      認訴訟，係人民就特定之公法上法律關係之存在與否以及
      其內容請求行政法院予以確認之訴訟，其種類包含確認行
      政處分無效；確認公法上法律關係成立或不成立；確認已
      執行而無回復原狀可之行政處分或已消滅之行政處分為違
      法等三種。又前揭所稱之公法上法律關係，係指公法上主
      體之一方與他方間就具體事件之公法上權利義務關係，或
      權利主體基於物之利用所產生之公法上權利義務關係；法
      規、行政事實行為及事實均非法律關係之本身，故皆不得
      以其存否為確認訴訟之標的；若當事人提起之確認訴訟非
      屬上開法定之類型，即應認其起訴係不備要件。又「當事
      人主張因行政機關之違法行政行為受有損害，循序向行政
      法院提起行政訴訟，並依行政訴訟法第7條規定於同一程
      序中，合併依國家賠償法規定請求損害賠償者，因行政法
      院就國家賠償部分，自當事人依法『附帶』提起國家賠償時
      起取得審判權，而案件經行政法院審理後，如認行政訴訟
      部分因有行政訴訟法第107條第1項第2款至第0款情形而不
      合法者，此時行政訴訟既經裁定駁回，其依國家賠償法附
      帶提起國家賠償之訴部分，屬附帶請求之性質，非可單獨
      提起之行政訴訟，因而失所附麗，自得一併裁定駁回。」
      業經最高法院98年6月份第1次庭長法官聯席會議（二）決
      議在案。
（六）又提起任何訴訟，請求法院裁判，均應以有權利保護必要
      為前提，具備權利保護必要者，其起訴始有值得權利保護
      之利益存在，故又稱為訴之利益，是原告之訴，依其所訴
      之事實，如係欠缺權利保護必要者，即屬無訴之利益，在
      法律上顯無理由，行政法院得不經言詞辯論，逕以判決駁
      回之。行政訴訟法第107 條第3 項定有明文。次按「提起
      行政爭訟，須其爭訟有權利保護必要，即具有爭訟之利益
      為前提，倘對於當事人被侵害之權利或法律上利益，縱經
      審議或審判之結果，亦無從補救，或無法回復其法律上之
      地位或其他利益者，即無進行爭訟而為實質審查之實益」
      ，此亦有司法院大法官會議著有釋字第546 號解釋意旨可
      資參照。再按「其確認已執行而無回復原狀可能之行政處
      分或已消滅之行政處分為違法之訴訟」得提起確認訴訟，
      行政訴訟法第6條第1項後段法有明文，惟其要有具體「行
      政處分」之存在，又所謂行政處分，依訴願法第3條第1項
      及行政程序法第92條第1項規定，係指中央或地方行政機
      關就公法上具體事件所為之決定或其他公權力措施而對外
      直接發生法律效果之單方行政行為而言。原告起訴狀所述
      系爭管理措施均非行政處分，矧部分原告起訴所指管理措
      施，並非事實；從而本案並無「行政處分」之標的，從而
      ，原告提起本件確認處分違法訴訟，核無保護之利益，應
      予駁回。
（七）再按行政訴訟法第2條之規定：「公法上之爭議，除法律
      別有規定外，得依本法提起行政訴訟」各種行政訴訟均有
      其起訴合法性要件與權利保護要件，欲循行政訴訟請求救
      濟者，自應按相關措施之性質，依法提起適切滿足其權利
      保護需求之行政訴訟類型。復按民國 109 年1月15日修訂
      ，109年7月16日施行之監獄行刑法第111條第1項規定：「
      受刑人因監獄行刑所生之公法爭議，除法律另有規定外，
      應依本法提起行政訴訟。受刑人依本法提起申訴而不服其
      決定者，應向監獄所在地之地方法院行政訴訟庭提起下列
      各款訴訟：一、認為監獄處分逾越達成監獄行刑目的所必
      要之範圍，而不法侵害其憲法所保障之基本權利且非顯屬
      輕微者，得提起撤銷訴訟。二、認為前款處分違法，因已
      執行而無回復原狀可能或已消滅，有即受確認判決之法律
      上利益者，得提起確認處分違法之訴訟。其認為前款處分
      無效，有即受確認判決之法律上利益者，得提起確認處分
      無效之訴訟。三、因監獄對其依本法請求之事件，拒絕其
      請求或未於二個月內依其請求作成決定，認為其權利或法
      律上利益受損害，或因監獄行刑之公法上原因發生財產上
      給付之爭議，得提起給付訴訟。就監獄之管理措施認為逾
      越達成監獄行刑目的所必要之範圍，而不法侵害其憲法所
      保障之基本權利且非顯屬輕微者，亦同。」揭其立法意旨
      係為保障受刑人之訴訟權，應使受刑人得以提起撤銷訴訟
      、確認訴訟及給付訴訟（課予義務訴訟及一般給付訴訟）
      。職是，就監獄之管理措施認為逾越達成監獄行刑目的所
      必要之範圍，而不法侵害其憲法所保障之基本權利且非顯
      屬輕微者，僅得提起給付訴訟。基上，原告所提確認管理
      措施違法，致有程式上之欠缺，原告起訴程式於法不合，
      應予以駁回。
二、實體答辯：
 (一)有關「確認被告命原告每日靜坐看書之管理措施違法」一
    節：
　　按「監獄得依其特性，訂定管教實施要點及收容人作息時間
    表，報請監督機關核定後實施。」監獄行刑法施行細則第22
    條定有明文（舊法）。爰此，被告為維持監獄秩序及收容人
    生活管理之需要，訂定「法務部矯正署臺南監獄隔離考核作
    息時間表」，規範生活作息，洵屬有據。又被告訂定之「隔
    離考核作息時間表」作息規定，係規定「專書研讀」時間，
    乃淨化心靈、陶冶心性之教化活動，且研讀的書籍非僅限宗
    教書籍，而收容人可以自由選擇偉人傳記，或向圖書館借閱
    有興趣之書籍，藉由閱讀達到陶冶收容人心性之教化活動，
    並非原告所指每日靜坐看書，且專書研讀時間收容人亦可自
    行如廁、喝水，難謂限制原告憲法上之任何權利，原告認知
    有誤，與事實不符，洵非可採。
 (二)關於「確認被告禁止原告於自己床位從事伏地挺身、仰臥
    起坐…等原地運動之管理措施違法」：
　　被告考量舍房空間有限，收容人如於舍房內從事激烈運動，
    恐影響他人活動空間，為避免收容人肢體接觸碰撞，影響戒
    護安全，被告爰於舍房內禁止運動，限制收容人於舍房內從
    事較激烈之運動，並無限制收容人輕便之活動或走動。又按
    原施行監獄行刑法第50條規定：「受刑人除有不得已事由外
    ，每日運動半小時至1 小時。但因作業種類認為無運動之必
    要者，不在此限。」（舊法），被告「隔離考核作息時間表
    」在上、下午都有安排運動時間，收容人於開封日均依規定
    運動，惟舍房內因空間限制等因素不能運動，此項管理措施
    係為維持監獄戒護安全，與監獄為維持秩序，以達成矯正目
    的有確切關聯，並無不當。
 (三)所訴「確認被告於例假日不予原告運動之管理措施違法」
    一節：
　　按監獄行刑法第50條規定：「受刑人除有不得已事由外，每
    日運動半小時至1 小時。但因作業種類認為無運動之必要者
    ，不在此限。」（舊法），準此，例假日因被告戒護警力單
    薄，被告基於戒護安全考量，無法安排警力戒護全監收容人
    於戶外運動，此項管理措施係為維護監獄戒護安全，與監獄
    維持秩序以達成矯正目的有確切關聯，於法並無違誤。
 (四)有關「確認被告命原告向管理員桌行舉手敬禮、問候之管
    理措施違法」一節：
　　按法務部矯正署臺南監獄違規及隔離考核收容人應遵守事項
    第4 點第1 項第6 款之規定：「被考核人入舍後應遵守下列
    行為：（一）改悔向上、服從管教：……6 、注意禮節，與值
    勤人員應對，於句首冠加「報告」二字，不得比手畫腳，態
    度應良好，不得有傲慢無禮之行為。」（業於109 年7 月15
     日廢止），基上，被告為維持機關秩序及生活管理之需要
    ，被告依原施行之監獄行刑法施行細則第22條規定（舊法）
    之授權而訂定前開應遵守事項，乃為教化收容人遵守禮節，
    由外而內漸進式培養紀律習慣，藉由潛移默化教化收容人以
    禮待人，適於社會生活，並非原告所指「命原告向管理員桌
    行舉手敬禮」，矧禮節乃現代文明社會自重而敬他，促進社
    會和諧之行為準則，尚非限制人身自由及人格尊嚴之管理措
    施，原告以主觀偏頗認知指摘，所訴洵非可採。
 (五)有關所訴「確認被告禁止原告於例假日洗內衣褲之管理措
    施違法」一節：
　　按監獄行刑法第60條第2 項規定：「監房工場及其他處所，
    應保持保健上必要之空氣光線。」次按監獄行刑法施行細則
    第65條第2 項規定：「受刑人之衣被，應適時洗濯曝晒。」
    被告所訂定「隔離考核作息時間表」在上午都有安排沐浴時
    間連用洗衣服，每月洗被單並拿到戶外晾曬，收容人於開封
    日已可適時洗濯曝晒收容人之衣被，以達保健需要。另被告
    考量五舍上舍房空間有限，收容人於例假日在舍房內若清洗
    吊曬衣物，確將導致環境潮濕，影響空氣流通及保健。又依
    矯正署矯正機關管理人員服勤應行注意事項第28點規定「巡
    視舍房，應注意左列事項：（十一）有無將衣物隨意披掛遮
    擋視線之情事。…（十三）空氣是否流通，舍房是否整潔。
    」爰此，因開封日既已可適時洗濯曝晒衣被，被告考量例假
    日等未開封日之警力單薄，為避免舍房內吊曬衣物遮擋管理
    員巡查戒護視線，以維護監獄戒護安全，並兼顧監獄秩序與
    衛生所需，此項管理措施乃為維持監獄戒護安全，與監獄維
    持秩序以達成矯正目的有確切關聯，難謂不當。
 (六)有關所訴「確認被告禁止原告於舍房內僅穿著內衣褲接受
    點名之管理措施違法」一節：
　　按監獄行刑法施行細則第18條第1 項第9 款之規定：「九、
    其他應行遵守之行為。」次按監獄行刑法施行細則第65條第
    1 項規定：「受刑人之衣被鞋襪應用國產物品，並合於季節
    及保健之需要，其衣服顏色、式樣由監督機關統一訂定之。
    在處遇上有必要者，經監獄許可，受刑人得使用自備之衣被
    。」（舊法）又按行刑累進處遇條例第61條規定：「第一級
    受刑人，得准其著用所定之普通衣服。」再按行刑累進處遇
    條例施行細則第47條規定：「本條例第六十一條所稱「普通
    衣服」，指由監獄許可穿著之自備衣服，如汗衫、襯衣、棉
    衣、毛衣、西裝、大衣等屬之。」立法者權衡監獄實施矯正
    管理之需要及憲法保障基本人權之意旨，對於監獄受刑人基
    本權利依法律保留原則所為之限制，業已遵守憲法位階之相
    關原則，被告管理收容人於舍房內點名時間穿著公發制服，
    於法有據，允為正當。
 (七)有關所訴「確認被告禁止原告於舍房內非就寢時間僅穿著
    內衣褲之管理措施違法」一節：
　　按監獄行刑法施行細則第65條第1 項規定：「受刑人之衣被
    鞋襪應用國產物品，並合於季節及保健之需要，其衣服顏色
    、式樣由監督機關統一訂定之。在處遇上有必要者，經監獄
    許可，受刑人得使用自備之衣被。」（舊法）又按行刑累進
    處遇條例第61條規定：「第一級受刑人，得准其著用所定之
    普通衣服。」再按行刑累進處遇條例施行細則第47條規定：
    「本條例第六十一條所稱「普通衣服」，指由監獄許可穿著
    之自備衣服，如汗衫、襯衣、棉衣、毛衣、西裝、大衣等屬
    之。」上開規定均是立法者權衡監獄實施矯正管理之需要及
    憲法保障基本人櫂之意旨，對於監獄受刑人基本權利依法律
    保留原則所為之限制，業已遵守憲法位階之相關原則，公約
    保障人權之意旨，以及刑罰執行目的原則，且收容人再社會
    化之矯正功能，亦包括建立其恪遵客觀法律規範之法治觀念
    ，自得為規範收容人穿著之法源依據。準此，收容人之衣服
    顏色、式樣由監督機關統一訂定之，被告為維持機關秩序及
    收容人生活管理之需要，平日均依作息規定安排有作業導師
    指導作業課程，亦安排教化活動，有志工教誨或新收入監講
    習等課程，教導人員包括外界志工、牧師等……，收容人須穿
    著公發制服上課接見，是一種禮儀及對人的尊重，從而，被
    告管理五舍上收容人於舍房內不得僅穿著內衣褲，應穿著規
    定服裝，核與上開規定相合，並無違誤。
 (八)綜上，被告一切依法行政，均按監獄行刑法施行細則第22
    條規定之授權，而訂定作息規定，相關管理措施業已考量權
    衡憲法保障基本人權之意旨及監獄實施矯正管理之戒護安全
    需要，以達刑罰執行目的，符合法律保留原則，更與比例原
    則無違，且收容人再社會化之矯正功能，亦包括建立其恪遵
    客觀法律規範之法治觀念，被告自得依法規範收容人包括作
    息、服裝穿著等作息規定，並無違誤。從而，原告起訴請求
    ，於法不合，自屬無據，顯無理由。敬請依法逕予駁回原告
    之訴，以彰法制，實感法德。　　
(九)參酌司法院釋字第755號解釋，就針對違法處分之撤銷、確
    認訴訟及針對除去違法管理措施結果（回復原狀）之給付訴
    訟，均設定「逾越達成監獄行刑目的所必要之範圍，而不法
    侵害其憲法所保障之基本權利且非顯屬輕微」之要件；其中
    所謂「監獄行刑之目的」，包含維護監獄秩序及安全、對受
    刑人施以相當之矯正處遇、避免受刑人涉其他違法行為等（
    司法院釋字第756號解釋理由書第5段參照）。而「侵害非顯
    屬輕微」之要件，係指如侵害「顯屬」輕微，達到足以忽略
    之程度者，即欠缺權利保護必要，基於侵害微量不受保障之
    原則，則不予保障。蓋監獄作為矯正機構，與大學作為教育
    機構，皆屬具有高度目的性之設施，司法機關對此等設施為
    達成其建置目的所為之管教措施，原應予較高之尊重，避免
    輕易介入審查。是其管教措施如未不法侵害受刑人或大學生
    之基本權利，或其不法侵害顯屬輕微者，僅能循申訴程序，
    促其為內部反省及處理。唯於其管教措施逾越達成各該機構
    之建置目的（監獄行刑目的或教育目的）所必要之範圍，而
    不法侵害其憲法所保障之基本權利且非顯屬輕微時，本於憲
    法第16條有權利即有救濟之意旨，始許其向法院提起訴訟請
    求救濟（司法院釋字第755號解釋理由書第9段參照）。「基
    於有權利即有救濟之憲法原則，人民於其權利或法律上利益
    遭受侵害時，須給予向法院提起訴訟，請求依正當法律程序
    公平審判，以獲及時有效救濟之機會，不得僅因身分之不同
    即予以剝奪（本院釋字第736號解釋及本解釋理由書第8段參
    照）。惟於為達成機構建置目的（如監獄行刑目的或大學教
    育目的）所必要之範圍內，仍得就其基本權利之行使，給予
    適度之限制（如前揭本解釋釋示之受刑人訴訟權保障範圍、
    釋字第684號解釋釋示之學生訴訟權保障範圍等是）。」（
    參釋字第755號解釋湯德宗大法官提出、陳碧玉大法官加入
    之意見書頁3–4）；因此，法院亦應於個案審酌（判斷）監
    獄之處分或其他管理措施，是否「逾越達成監獄行刑目的所
    必要之範圍」，且對受刑人基本權利之不法侵害是否已達「
    非顯屬輕微」之程度。
(十)另「一、逾越達成監獄行刑目的所必要之範圍：…至於受刑
    人之司法救濟權，依監獄行刑法第1條規定：「徒刑、拘役
    之執行，以使受刑人改悔向上，適於社會生活為目的。」受
    刑人入監後，受到監禁、嚴密戒護（監獄行刑法第3章監禁
    、第4章戒護），其人身自由當然遭受限制，附帶造成其他
    自由權利（如居住、遷徙、職業、集會、家庭……等自由）亦
    受到限制。鑑於監獄為具有高度目的性之矯正機構，為使監
    獄能達成監獄行刑之目的（含維護監獄秩序及安全、對受刑
    人施以相當之矯正處遇、避免受刑人涉其他違法行為等），
    監獄對受刑人得為必要之管理措施，司法機關應予較高之尊
    重。是以監獄處分或其他管理措施，是否逾越達成監獄行刑
    目的所必要之範圍，即成為受刑人司法救濟權之第1要件。
    如未逾越達成監獄行刑目的所必要之範圍，諸如調查程序、
    戒護管理、作業分派、教化安排及總務事務等，與刑罰之執
    行無重大影響，屬於監獄內部行政管理之範疇，司法機關應
    予較高之尊重，理應限制受刑人後續之司法救濟，無須司法
    權之介入，即不得向法院請求救濟。二、不法侵害受刑人憲
    法所保障之基本權利：除上開基於達成監獄行刑目的所必要
    之範圍而對受刑人之自由加以限制外，其他人性尊嚴、身體
    權、健康權、醫療照護權、平等權、表現自由、秘密通訊自
    由、宗教信仰自由、生存權、財產權……等自由權利，以及訴
    願權、訴訟權等，則未必隨受刑人入監執行喪失人身自由而
    當然應受限制或剝奪。基於憲法保障人民訴訟權之意旨，本
    於有權利即有救濟之憲法原則，對憲法所保障之基本權利，
    17不得僅因身分之不同即予以剝奪（即毫無向法院請求救濟
    之可能），故以不法侵害受刑人憲法所保障之基本權利，作
    為司法救濟權之第2要件。三、侵害非顯屬輕微：監獄處分
    或其他管理措施，雖侵害受刑人憲法所保障之基本權利，惟
    如侵害「顯屬」輕微，達到足以忽略之程度者，即欠缺權利
    保護必要，基於侵害微量不受保障之原則（或稱法益侵害輕
    微性法則），則不予保障，避免過多欠缺權利保護必要之案
    件，癱瘓司法程序之正常運作，故以侵害非顯屬輕微，作為
    司法救濟權之第3要件。」（參釋字第755號解釋林俊益大法
    官意見書頁12–14）基此，多數意見認仍須審酌是否「逾越
    達成監獄行刑目的所必要之範圍」「非顯屬輕微」屬訴訟是
    否合法之程序要件，以節用司法資源並避免無益訴訟。
(十一)基上，受刑人僅於「監獄處分」逾越達成監獄行刑目的所
      必要之範圍，而不法侵害其憲法所保障之基本權利且非顯
      屬輕微者，始得提起行政訴訟。從而，被告所為管理措施
      業經監督機關法務部矯正署以109年4月29日法矯署安字第
      OOOOOOOOOOO號函核認被告南監管理隔離考核舍收容人之
      管理措施，並無違誤，爰核認申訴人之申訴為無理由。，
      因此，被告管理措施並無違誤。基上，被告管理措施係依
      原施行監獄行刑法施行細則第22條規定：「監獄得依其特
      性，訂定管教實施要點及收容人作息時間表，報請監督機
      關核定後實施。」（舊法）明確授權，被告管理措施均依
      法有據，毫無違誤，且被告之管理措施不影響原告累進處
      遇晉級，並不生不利影響，對原告權益更無損害之情事，
      則難謂被告管理措施「逾越達成監獄行刑目的所必要之範
      圍」，更無侵害原告權利可言。
（十二）綜上，被告一切依法行政，均按監獄行刑法施行細則第
      22條規定之授權，而訂定作息規定，相關管理措施業已考
      量權衡憲法保障基本人權之意旨及監獄實施矯正管理之戒
      護安全需要，以達刑罰執行目的，符合法律保留原則，更
      與比例原則無違，且收容人再社會化之矯正功能，亦包括
      建立其恪遵客觀法律規範之法治觀念，被告自得依法規範
      收容人包括作息、服裝穿著等作息規定，並無違誤。從而
      ，原告起訴請求，於法不合，自屬無據，顯無理由。等語
      ，資為抗辯，並聲明求為判決駁回原告之訴。
伍、兩造之爭點：系爭被告管理措施有無「逾越達成監獄行刑目
    的所必要之範圍」，有無侵害原告權利之違法？
陸、本院之判斷：　
一、應適用之法令：
  (一)行為時監獄行刑法
　　　⒈第1條：「徒刑之執行，以使受刑人改悔向上，適於社會
        生活為目的。」
　　　⒉第6條第1、2項：「（第1項）受刑人不服監獄之處分時
        ，得經由典獄長申訴於監督機關或視察人員。但在未決
        定以前，無停止處分之效力。（第2項）典獄長接受前
        項申訴時，應即時轉報該管監督機關，不得稽延。」
  (二)行為時監獄行刑法施行細則
　　　⒈第1條規定：「本細則依監獄行刑法（以下簡稱本法）第
        九十三條之一訂定之。」
　　　⒉第5條第1至4、7款：「受刑人不服監獄處分之申訴事件
        ，依左列規定處理之：一、受刑人不服監獄之處分，應
        於處分後10日內個別以言詞或書面提出申訴，其以言詞
        申訴者，由監獄主管人員將申訴事實詳記於申訴簿，以
        文書申訴者，應敘明姓名、罪名、刑期、原處分事實及
        日期，不服處分之理由、簽名、蓋章或按指印，並記明
        申訴之年月日。二、匿名申訴不予受理。三、原處分監
        獄典獄長對於受刑人之申訴認有理由者，應撤銷原處分
        ，另為適當之處理。認為無理由者，應即轉報監督機關
        。四、監督機關對於受刑人之申訴認為有理由者，得命
        停止、撤銷或變更原處分，無理由者應告知之。……七、
        監督機關對於受刑人申訴事件有最後之決定。」
    　⒊第18條規定：「（第1項）受刑人入監時，應告知遵守左
        列事項：一、改悔向上，不得有損害國家利益或團體榮
        譽之行為。二、服從管教，不得有違抗命令或妨害秩序
        之行為。三、和睦相處，不得有私結黨羽或欺弱凌新之
        行為。四、安分守己，不得有爭吵鬥毆或脫逃、強暴之
        行為。五、愛護公物，不得有污穢損壞或浪費虛糜之行
        為。六、端正生活，不得有飲酒、賭博或紋身之行為。
        七、接受檢查，不得有匿藏違禁物品或私自傳遞書信之
        行為。八、保持整潔，不得有破壞環境或塗抹污染之行
        為。九、其他應行遵守之行為。（第2項）受刑人有違
        反前項各款行為之一者，依本法第七十六條之規定處理
        。」
　　　⒋第22條規定「監獄得依其特性，訂定管教實施要點及受
        刑人作息時間表，報請監督機關核定後實施。」
　　　⒌第65條第1項規定：「受刑人之衣被鞋襪應用國產物品，
        並合於季節及保健之需要，其衣服顏色、式樣由監督機
        關統一訂定之。在處遇上有必要者，經監獄許可，受刑
        人得使用自備之衣被。」　　
   (三)現行監獄行刑法（109年1月15日公布，並於公布日後6個
         月施行）
　　　⒈第93條第1項：「受刑人因監獄行刑有下列情形之一者，
         得以書面或言詞向監獄提起申訴：一、不服監獄所為
         影響其個人權益之處分或管理措施。二、因監獄對其
         依本法請求之事件，拒絕其請求或於2個月內不依其請
         求作成決定，認為其權利或法律上利益受損害。三、
         因監獄行刑之公法上原因發生之財產給付爭議。」
       ⒉第110條第1項前段：「受刑人與監督機關間，因監獄行
         刑有第93條第1項各款情事，得以書面向監督機關提起
         申訴，……。」
      ⒊第111條第1、2項：「（第1項）受刑人因監獄行刑所生
        之公法爭議，除法律另有規定外，應依本法提起行政訴
        訟。（第2項）受刑人依本法提起申訴而不服其決定者
        ，應向監獄所在地之地方法院行政訴訟庭提起下列各款
        訴訟：一、認為監獄處分逾越達成監獄行刑目的所必要
        之範圍，而不法侵害其憲法所保障之基本權利且非顯屬
        輕微者，得提起撤銷訴訟。二、認為前款處分違法，因
        已執行而無回復原狀可能或已消滅，有即受確認判決之
        法律上利益者，得提起確認處分違法之訴訟。其認為前
        款處分無效，有即受確認判決之法律上利益者，得提起
        確認處分無效之訴訟。三、因監獄對其依本法請求之事
        件，拒絕其請求或未於2個月內依其請求作成決定，認
        為其權利或法律上利益受損害，或因監獄行刑之公法上
        原因發生財產上給付之爭議，得提起給付訴訟。就監獄
        之管理措施認為逾越達成監獄行刑目的所必要之範圍，
        而不法侵害其憲法所保障之基本權利且非顯屬輕微者，
        亦同。」
   (四)行刑累進處遇條例第61條規定：「第一級受刑人，得准
       其著用所定之普通衣服。」
   (五)行刑累進處遇條例施行細則第47條規定：「本條例第六
       十一條所稱「普通衣服」，指由監獄許可穿著之自備衣
       服，如汗衫、襯衣、棉衣、毛衣、西裝、大衣等屬之。
       」
  (六)行政訴訟法第6條第1、3項：「（第1項）確認行政處分無
      效及確認公法上法律關係成立或不成立之訴訟，非原告有
      即受確認判決之法律上利益者，不得提起之。其確認已執
      行而無回復原狀可能之行政處分或已消滅之行政處分為違
      法之訴訟，亦同。（第3項）確認訴訟，於原告得提起或
      可得提起撤銷訴訟、課予義務訴訟或一般給付訴訟者，不
      得提起之。但確認行政處分無效之訴訟，不在此限。」
二、按行政訴訟法第6條第1項：「確認行政處分無效及確認公法
    上法律關係成立或不成立之訴訟，非原告有即受確認判決之
    法律上利益者，不得提起之。其確認已執行而無回復原狀可
    能之行政處分或已消滅之行政處分為違法之訴訟，亦同。」
    。而「即受確認判決之法律上利益」，係指權利或法律上利
    益（法律上地位）受否認之危險，得以確認判決予以除去。
    本件原告主張倘若確認聲明所主張之管理措施違法，將有可
    能作為將來國家賠償訴訟之依據，亦即認管理措施是否違法
    不確定，至被告國家賠償之求償權有受侵害之危險，而該危
    險得以確認判決除去，應認其有確認利益。
三、又按徒刑之執行，以使受刑人改悔向上，適於社會生活為目
    的，監獄行刑法第1條定有明文。另監獄行刑法施行細則第1
    條規定：「本細則依監獄行刑法（以下簡稱本法）第九十三
    條之一訂定之。」；又監獄行刑法施行細則第18條規定：「
    （第1項）受刑人入監時，應告知遵守左列事項：一、改悔
    向上，不得有損害國家利益或團體榮譽之行為。二、服從管
    教，不得有違抗命令或妨害秩序之行為。三、和睦相處，不
    得有私結黨羽或欺弱凌新之行為。四、安分守己，不得有爭
    吵鬥毆或脫逃、強暴之行為。五、愛護公物，不得有污穢損
    壞或浪費虛糜之行為。六、端正生活，不得有飲酒、賭博或
    紋身之行為。七、接受檢查，不得有匿藏違禁物品或私自傳
    遞書信之行為。八、保持整潔，不得有破壞環境或塗抹污染
    之行為。九、其他應行遵守之行為。（第2項）受刑人有違
    反前項各款行為之一者，依本法第七十六條之規定處理。」
    ；再監獄行刑法施行細則第22條規定「監獄得依其特性，訂
    定管教實施要點及受刑人作息時間表，報請監督機關核定後
    實施。」受刑人在監禁期間，因人身自由遭受限制，附帶造
    成其他自由權利（例如居住與遷徙自由）亦受限制。監獄為
    具有高度目的性之矯正機構，監獄行刑之目的包含維護監獄
    秩序及安全、對受刑人施以相當之矯正處遇、避免受刑人涉
    其他違法行為等，司法院釋字第755號解釋理由書亦載有明
    文。是鑑於矯正領域之特殊性，除講求對受刑人基本權利之
    保障外，亦須同時兼顧監獄內部管理秩序之維持及刑罰目的
    之達成。監獄行刑法及其施行細則，即是立法者本其立法裁
    量，斟酌規範事物之性質，權衡監獄實施矯正管理之需要及
    憲法保障基本人權之意旨，對於監獄受刑人基本權利依法律
    保留原則（依法律或法律明確授權訂定之法規命令）所為之
    限制，業已遵守憲法位階之相關原則，公約保障人權之意旨
    ，以及刑罰執行目的原則，且受刑人再社會化之矯正功能，
    亦包括建立其恪遵客觀法律規範之法治觀念。監獄行刑法施
    行細則第18條及第22條規定係依據監獄行刑法第93條之1授
    權所訂定之法規命令，乃為執行母法對受刑人管理及刑罰執
    行之細節性、技術性事項所為規定，核與監獄行刑法以啟發
    受刑人悔改向上並授與謀生技能，防止再犯之立法目的相符
    ，並未逾越母法授權範圍。據此，矯正機關對受刑人所為之
    管理措施，倘符合上開意旨，自難認其有何違法之處，本院
    亦應加以尊重。
四、司法院釋字第443號解釋建立層級化法律保留原則之意旨，
    涉及人民生命或身體自由、或其他自由權利之限制者，始須
    以法律或其授權主管機關訂定之法規命令規範之，至於執行
    法律細節性、技術性次要事項，則可由主管機關發布職權命
    令或行政規則為必要之規範。被告為執行監獄行法或其施行
    細則規定之細節性、技術性事項，依監獄行刑法施行細則第
    22條規定得依其特性，訂定「法務部矯正署臺南監獄隔離考
    核作息時間表」、「法務部矯正署臺南監獄違規及隔離考核
    收容人應遵守事項」等內部作業之一般性規定，核屬行政程
    序法第159條第1項所定非直接對外發生法規範效力之行政規
    則，與同法第150條所稱依據法律授權所訂定之法規命令有
    間，自無須踐行同法第102條、第154條、中央法規標準法第
    7條、立法院職權行使法第60條至第63條等規定所定之程序
    ，且均已報請監督機關核定後實施，依司法院釋字第443號
    解釋之意旨，自屬有據。
 五、經查，
 (一)被告命原告每日盤腿挺坐靜坐看書之管理措施並未違法：
　　按「監獄得依其特性，訂定管教實施要點及收容人作息時間
    表，報請監督機關核定後實施。」監獄行刑法施行細則第22
    條定有明文（舊法）（原審卷第86頁）。爰此，被告為維持
    監獄秩序及收容人生活管理之需要，訂定「法務部矯正署臺
    南監獄隔離考核作息時間表」（原審卷第133頁），規範生
    活作息，洵屬有據。又被告訂定之「隔離考核作息時間表」
    作息規定，係規定「專書研讀」時間，乃淨化心靈、陶冶心
    性之教化活動，且研讀的書籍非僅限宗教書籍，而收容人可
    以自由選擇偉人傳記，或向圖書館借閱有興趣之書籍，藉由
    閱讀達到陶冶收容人心性之教化活動，並非原告所指每日靜
    坐看書，且專書研讀時間收容人亦可自行如廁、喝水，難謂
    限制原告憲法上之任何權利，原告認知有誤，與事實不符，
    洵非可採。證人即原台南監獄隔離考核舍的單位主管王Ｏ Ｏ
    到庭結證「 朱旺星先生講的比較籠統，每天兩小時並沒有
    他說的兩小時，因為每天早上還要運動，扣除運動時間，可
    能只有剩下壹個小時，下午兩小時，因為每天作息不一樣，
    因為他到台南監獄新收，我們會為他講習，不一定會有他寫
    的兩小時因為還要做其他的活動。晚上四十分鐘是有，他壹
    個籠統的描述而已，曾經我們有調過其他人的監視器，其他
    人沒有一定要盤腿，只是要他坐下看書，就這麼簡單。」「
    早上兩個小時，就是我們會有運動，運動完會有洗澡，不可
    能如原告朱旺星先生說的兩個小時都在專書研讀。下午如同
    作息時間表，有新收教育講習，廣播教學等不可能兩個小時
    都在專書研讀。」（如果他沒有盤腿挺坐會不會被處罰？）
    證人答：不會。專書研讀時間可以隨時上廁所不必報備。是
    以，盤腿挺坐或靜坐看書係被告藉由閱讀達到陶冶收容人心
    性之教化活動，且專書研讀時間收容人亦可自行如廁、喝水
    ，難謂限制原告憲法上之任何權利，原告主張其寄禁被告監
    獄之目的在於準備進行刑事訴訟，自有查閱相關訴訟資料之
    休閒時間需求，被告教育時段之安排，已使原告幾乎無空閒
    時間可準備訴訟資料，且差別待遇之異於工場受刑人晚間休
    閒時間，難謂是相當之矯正處遇；「五舍下」新收之受刑人
    ，於例假日期間不需靜坐看書（可開舖休息、自由寫作、躺
    著看書）。因此，被告對同為新收性質之原告，施以例假日
    靜坐看書，即有違等者等之之平等原則，違反平等權，按各
    舍房均有不同管理規則，原告既係寄居五舍上受刑人，自應
    遵守「五舍上」之規定，且原告亦應自行利用其他空閒時間
    準備已身所須資料，應與其他同舍房受刑人享相同之待遇，
    而非不同待遇，且盤腿挺坐靜坐看書之管理措施非體罰，更
    非造成身體或精神痛苦，原告以被告違反平等權，比例原則
    及違反公民與政治權利國際公約第7條規定的宗旨云云，難
    謂有理由，委不足採。
 (二)被告禁止原告於自己床位從事伏地挺身、仰臥起坐…等原地
    運動之管理措施並未違法：
　　經查，原施行監獄行刑法第50條規定：「受刑人除有不得已
    事由外，每日運動半小時至1小時。但因作業種類認為無運
    動之必要者，不在此限。」（舊法），被告考量舍房空間有
    限，收容人如於舍房內從事激烈運動，恐影響他人活動空間
    ，為避免收容人肢體接觸碰撞，影響戒護安全，被告爰於舍
    房內禁止運動，限制收容人於舍房內從事較激烈之運動，並
    無限制收容人輕便之活動或走動。被告「隔離考核作息時間
    表」在上、下午都有安排運動時間，收容人於開封日均依規
    定運動，惟舍房內因空間限制等因素不能運動，此項管理措
    施係為維持監獄戒護安全，與監獄為維持秩序，以達成矯正
    目的有確切關聯，並無不當。且證人王ＯＯ結證「因為五舍上
    的房間房間坪數不大，兩個人轉身會碰觸，空間狹小，其中
    壹個人做運動難免碰到另一個受刑人，難免引起糾紛。」被
    告訴訟代理人林：因為他在房內做運動的同時，另外壹個收
    容人也有他的作息要做，難免會碰觸到人家，就是這樣會導
    致發生口角打架的情形，這個床舖是木質的，他作伏地挺身
    仰臥起坐，會發出聲音，也同時會影響到隔壁房人家的作息
    。被告訴訟代理人劉：會影響隔壁舍房的收容人。
    （隔壁也會喔？）被告訴訟代理人劉：他跑步，床板會發出
    聲響，影響隔壁舍房，就會影響監獄秩序。隔壁也許在看書
    ，在睡覺，就不就是會打擾到他人作息，這個就影響到監獄
    秩序了，我們同住壹個屋簷下，家人有時候發出聲響，都會
    覺得說干擾小聲點，更何況他們相鄰，喜歡安靜，想要睡覺
    ，結果他在做運動，沒有這樣統一管理的話，另外壹個說要
    睡覺，他要運動，這樣就口角了，因為監獄的活動空間有限
    ，與我們一般社會的常景房間空間是不一樣的，監獄管理秩
    序有一定的必要措施，有因果在。受刑人社會容忍率比較低
    所以才會觸法，我們要避免爭執發生，也是為了要維持秩序
    。甩手沒有限制，以不妨害他人作息為原則的輕便活動。（
    提示台南監獄違規及隔離考核收容人應遵守秩序（原處分卷
    38頁）第（二）項第3 款已經有規定，舍房內應保持肅靜不
    得有喧譁唱歌、怪腔怪調、運動、嬉戲、翹腳或其他影響他
    人生活作息之行為。 「證人答：我們在座仰臥起坐作完也
    都是會稍微動一下，剛才像我們以前的專員說的因為床板是
    木質的，難免會發出聲音，這都是為了避免不必要的糾紛，
    因為剛才原告有說那是故意的，我們避免發生，因為我們不
    知道誰會故意。 」準此，被告此項管理措施係為維持監獄
    戒護安全，與監獄為維持秩序，以達成矯正目的有確切關聯
    ，並無違比例原則、人身自由、健康權及人格權，原告主張
    ，尚不足採。
(三)被告於例假日不予原告運動之管理措施並無違法：
　　按監獄行刑法第50條規定：「受刑人除有不得已事由外，每
    日運動半小時至1小時。但因作業種類認為無運動之必要者
    ，不在此限。」（舊法），新法第54條第2項規定：監獄除
    國定例假日、休息日或有特殊事由外，應給予受刑人每日運
    動一小時。立法理由明確指出：「三、國定例假日及休息日
    基於戒護安全考量，安排運動較為困難，參酌日本關於刑事
    設施及被收容人等之處遇法第五十七條「被收容人除星期日
    及其他法務部令規定之日期外，為維護其健康，應儘可能於
    戶外，給予適切運動之機會。」規定意旨，將現行條文規定
    之「不得已事由」之除外規定，酌作文字修正為「國定例假
    日、休息日或有特殊事由」，並刪除現行條文但書規定，以
    使文義更臻明確，另參酌曼德拉規則第二十三條，明定每日
    運動時間以一小時為原則（不以戶外活動為限），列為第二
    項。」準此，例假日因被告戒護警力單薄，被告基於戒護安
    全考量，無法安排警力戒護全監收容人於戶外運動，此項管
    理措施係為維護監獄戒護安全，與監獄維持秩序以達成矯正
    目的有確切關聯，且新法立法理由明確載明將現行條文規定
    之「不得已事由」之除外規定，酌作文字修正為「國定例假
    日、休息日或有特殊事由」，被告因國定例假日及休息日基
    於戒護安全考量，安排運動較為困難，於例假日不予原告運
    動之管理措施，於法並無違誤，且新法予以肯認，是以原告
    主張條文謂「受刑人除有不得已事由外」，當指受刑人本身
    之事由及法律不溯及既往原則，尚有誤解，洵不足採。
 (四)被告命原告向管理員桌行舉手敬禮、問候之管理措施並未
    違法：
　　按法務部矯正署臺南監獄違規及隔離考核收容人應遵守事項
    第4點第1項第6款之規定：「被考核人入舍後應遵守下列行
    為：（一）改悔向上、服從管教：……6、注意禮節，與值勤
    人員應對，於句首冠加「報告」二字，不得比手畫腳，態度
    應良好，不得有傲慢無禮之行為。」（業於109年7月15日廢
    止），基上，被告為維持機關秩序及生活管理之需要，被告
    依原施行之監獄行刑法施行細則第22條規定（舊法）之授權
    而訂定前開應遵守事項，乃為教化收容人遵守禮節，由外而
    內漸進式培養紀律習慣，藉由潛移默化教化收容人以禮待人
    ，適於社會生活，並非原告所指「命原告向管理員桌行舉手
    敬禮」，且證人到庭表示受刑人不可能單獨在辦公室，經過
    有管理員房間時，縱使管理員未坐在辦公桌，必在附近監護
    ，受刑人向管理員桌方向行舉手敬禮，管理員必會回禮，「
    證人答：朱旺星先生說的跟事實有一點差距，因為受刑人從
    房內出來，一定是主管戒帶，他說跟桌子敬禮，可是一定會
    有主管在前面、後面，如同我剛才跟庭上說的，只要他有問
    好，我們一定會跟他問好敬禮，他有說運動的時候只有前面
    壹個問好後面不用，像他說的後面是舉手，我們一樣跟他點
    頭，我們一樣都有作，不會只有前面那壹個，因為我們本身
    要教導受刑人，我們本身也要做好。」矧禮節乃現代文明社
    會自重而敬他，促進社會和諧之行為準則，被告規定受刑人
    向管理員桌方向行舉手敬禮，尚非限制人身自由及人格尊嚴
    之管理措施，原告以主觀偏頗認知指摘認被告藐視原告人性
    尊嚴，侵害原告之人格權，洵非可採。
 (五)被告禁止原告於例假日洗內衣褲之管理措施並未違法：
　　按監獄行刑法第60條第2 項規定：「監房工場及其他處所，
    應保持保健上必要之空氣光線。」次按監獄行刑法施行細則
    第65條第2 項規定：「受刑人之衣被，應適時洗濯曝晒。」
    被告所訂定「隔離考核作息時間表」在上午都有安排沐浴時
    間連用洗衣服，每月洗被單並拿到戶外晾曬，收容人於開封
    日已可適時洗濯曝晒收容人之衣被，以達保健需要。另被告
    考量五舍上舍房空間有限，收容人於例假日在舍房內若清洗
    吊曬衣物，確將導致環境潮濕，影響空氣流通及保健。又依
    矯正署矯正機關管理人員服勤應行注意事項第28點規定「巡
    視舍房，應注意左列事項：（十一）有無將衣物隨意披掛遮
    擋視線之情事。…（十三）空氣是否流通，舍房是否整潔。
    」爰此，因開封日既已可適時洗濯曝晒衣被，被告考量例假
    日等未開封日之警力單薄，為避免舍房內吊曬衣物遮擋管理
    員巡查戒護視線，以維護監獄戒護安全，並兼顧監獄秩序與
    衛生所需，且例假日不得洗內衣褲之管理措施亦僅限二日，
    第三日必須開放，尚難認會影響原告之基本人權及人性尊嚴
    ，原告主張被告侵害其人格權，尚難遽採，此項管理措施乃
    為維持監獄戒護安全，與監獄維持秩序以達成矯正目的有確
    切關聯，難謂違法，惟本院認被告機關可適時向上級爭取經
    費及人員，改善空間，令受刑人有更好之生活品質及衛生環
    境。
 (六)被告禁止原告於舍房內僅穿著內衣褲接受點名之管理措施
    並未違法：
　　按監獄行刑法施行細則第18條第1項第9款之規定：「九、其
    他應行遵守之行為。」次按監獄行刑法施行細則第65條第1 
    項規定：「受刑人之衣被鞋襪應用國產物品，並合於季節及
    保健之需要，其衣服顏色、式樣由監督機關統一訂定之。在
    處遇上有必要者，經監獄許可，受刑人得使用自備之衣被。
    」（舊法）（原審卷第94頁 ），又按行刑累進處遇條例第6
    1條規定：「第一級受刑人，得准其著用所定之普通衣服。
    」再按行刑累進處遇條例施行細則第47條規定：「本條例第
    六十一條所稱「普通衣服」，指由監獄許可穿著之自備衣服
    ，如汗衫、襯衣、棉衣、毛衣、西裝、大衣等屬之。」立法
    者權衡監獄實施矯正管理之需要及憲法保障基本人權之意旨
    ，對於監獄受刑人基本權利依法律保留原則所為之限制，業
    已遵守憲法位階之相關原則，被告管理收容人於舍房內點名
    時間穿著公發制服，於法有據，允為正當。
 (七)被告禁止原告於舍房內非就寢時間僅穿著內衣褲之管理措
    施並未違法：
　　按監獄行刑法施行細則第65條第1項規定：「受刑人之衣被
    鞋襪應用國產物品，並合於季節及保健之需要，其衣服顏色
    、式樣由監督機關統一訂定之。在處遇上有必要者，經監獄
    許可，受刑人得使用自備之衣被。」（舊法）（原審卷第94
    頁）又按行刑累進處遇條例第61條規定：「第一級受刑人，
    得准其著用所定之普通衣服。」再按行刑累進處遇條例施行
    細則第47條規定：「本條例第六十一條所稱「普通衣服」，
    指由監獄許可穿著之自備衣服，如汗衫、襯衣、棉衣、毛衣
    、西裝、大衣等屬之。」準此，收容人之衣服顏色、式樣由
    監督機關統一訂定之，被告為維持機關秩序及收容人生活管
    理之需要，平日均依作息規定安排有作業導師指導作業課程
    ，亦安排教化活動，有志工教誨或新收入監講習等課程，教
    導人員包括外界志工、牧師等……，收容人須穿著公發制服上
    課接見，是一種禮儀及對人的尊重，從而，被告管理五舍上
    收容人於舍房內不得僅穿著內衣褲，應穿著規定服裝，核與
    上開規定相合，並無違誤。且證人結證「（禁止原告於房内
    非就寢時間僅穿著内衣褲房內活動？有沒有這回事情？）證
    人答：朱旺星也是寫的很籠統，專書研讀當然不能穿內衣褲
    ，他寫的非就寢時間，到底是那個時間點？講習廣播教學當
    然不能穿內衣褲。」「原告根本是強詞奪辨，剛才那張作息
    表，早上到中午休息時間，你們怎麼穿內衣褲，監獄有作息
    時間，中午時間他們有午睡，穿內衣褲睡覺是ＯＫ的，下午有
    正常的時間表，也不能穿內衣褲，這是監方規定的，收封之
    後就可以穿內衣褲，監獄就寢時間九點熄燈，八點點名，點
    名完你要睡覺就去睡覺。沒有所謂的就寢前。」且查受刑人
    褲子夏天是短的，冬天是長的。上開規定均是立法者權衡監
    獄實施矯正管理之需要及憲法保障基本人櫂之意旨，對於監
    獄受刑人基本權利依法律保留原則所為之限制，業已遵守憲
    法位階之相關原則，公約保障人權之意旨，以及刑罰執行目
    的原則，且收容人再社會化之矯正功能，亦包括建立其恪遵
    客觀法律規範之法治觀念，自得為規範收容人穿著之法源依
    據，被告禁止原告於舍房內非就寢時間僅穿著內衣褲之管理
    措施並未違法，原告主張被告違平等原則之濫權限制原告穿
    著之自主權外，違法侵害原告人格權云云，洵不足採。
(八)綜上所述，監獄行刑法施行細則第22條規定「監獄得依其特
    性，訂定管教實施要點及受刑人作息時間表，報請監督機關
    核定後實施。」係依據監獄行刑法第93條之1授權所訂定之
    法規命令，被告一切依法行政，均按監獄行刑法施行細則第
    22條規定之授權，而訂定作息規定，係被告為執行監獄行刑
    法之細節性、技術性事項所為行政規則，符合監獄行刑法之
    立法目的，且經監督機關核准，自屬合法有據，相關管理措
    施業已考量權衡憲法保障基本人權之意旨及監獄實施矯正管
    理之戒護安全需要，以達刑罰執行目的，符合法律保留原則
    ，更與比例原則無違，且收容人再社會化之矯正功能，亦包
    括建立其恪遵客觀法律規範之法治觀念，被告自得依法規範
    收容人包括作息、服裝穿著等作息規定，顯屬有據，並無違
    誤。從而，原告起訴請求確認，被告依上開管理措施要求原
    告(1)命原告每日9至11時、14至16時、19時至19時40分時段
    盤腿挺坐靜坐看書。(2)禁止原告於房內從事伏地挺身、仰
    臥起坐、甩手等運動。(3)例假日不予原告運動。(4)命行經
    管理員桌位（主管桌）前，向主管桌行舉手敬禮、大聲問候
    。(5)禁止原告於非開封日洗內衣褲。(6)禁止原告於房內僅
    穿著內衣褲接受點名。(7)禁止原告於房內非就寢時間僅穿
    著內衣褲。違法等節，於法不合，自屬無據，顯無理由。原
    告主張上張系爭管理措施違反平等權、基本人權、人性尊嚴
    、公民與政治權利國際公約、經濟社會文化權利國際公約等
    ，而為法所不許云云，顯非可採。
八、本件事證已臻明確，兩造其餘攻擊防禦方法及所提出之證據
    ，核與判決之結果不生影響，爰不逐一論列，併予敘明。
據上論結，本件原告之訴為無理由，依行政訴訟法第98條第1項
前段，判決如主文。
中　　華　　民　　國　　111 　年　　2 　　月　　23　　日
                  行政訴訟庭　法　官　侯明正
一、上為正本係照原本作成。
二、如不服本判決，應於送達後20日內，向本院提出上訴狀，其
    未表明上訴理由者，應於提出上訴後20日內向本院補提理由
    書（均須按他造人數附繕本）。上訴理由應表明關於原判決
    所違背之法令及其具體內容，或依訴訟資料可認為原判決有
    違背法令之具體事實。
中　　華　　民　　國　　111 　年　　2 　　月　　23　　日
                              書記官　陳世明